臺灣雲林地方法院刑事判決　　　　　　　95年度交訴字第45號
公　訴　人　臺灣雲林地方法院檢察署檢察官
被　　　告　乙○○
上列被告因公共危險等案件，經檢察官聲請簡易判決處刑（94
年度偵字第5025號）本院認為不宜以簡易判決處刑，改依通常程
序審理，判決如下：
    主  文
乙○○從事業務之人，因業務上之過失傷害人，處有期徒刑肆月
，如易科罰金以銀元佰元即新臺幣玖佰元折算壹日。
其餘被訴部分無罪。
    事  實
一、乙○○以駕駛貨車載運貨物為業，為從事業務之人，於民國
    94 年10 月7 日上午9 時55分許，駕駛車號002- RJ 號大貨
    車，沿雲林縣北港鎮○○路，由西往東方向行駛，行經該道
    路21 號 前，原應注意汽車行駛時之兩車併行之間隔，並隨
    時採取必要之安全措施，而當時天候為晴天，日間有自然光
    線，路面為柏油路面，乾燥、無缺陷及障礙物，視距良好，
    並無不能注意之情事，竟疏未注意兩車併行之間隔，不慎以
    右側車斗下之鐵管狀護欄擦撞同向騎乘腳踏車之丙○○○，
    致丙○○○受有左側腓骨骨折、左側腳掌第4 、5 掌骨骨折
    等傷害。
二、案經被害人丙○○○訴由雲林縣警察局北港分局報告臺灣雲
    林地方法院檢察署檢察官偵查後聲請簡易判決處刑。
    理   由
壹、證據能力部分：
    本件認定事實所引用之之中國醫藥大學北港附設醫院診斷證
    明書1 張、道路交通事故現場圖1 張、道路交通事故調查報
    告表(一)(二)、道路交通事故照片9 張、錄影帶翻拍照片1 張、
    職務報告書1 張，雖屬具傳聞性質之證據資料，惟並無證據
    證明係公務員違背法定程序所取得，且當事人於審判期日均
    陳明對該等卷證資料之證據能力沒有意見，依刑事訴訟法第
    159 條之5 之規定，本院審酌證人於審判外之陳述及該傳聞
    證據資料作成時之情況，核無違法取證或其他瑕疵，且為證
    明本件犯罪事實所必要之重要關係事項，認為以之作為證據
    為適當，自得為證據，合先敘明。
貳、實體部分：
一、有罪部分：
(一)、訊據被告乙○○固坦承於94年10月7 日上午9 時55分許，駕
    駛車號002- RJ 號藍色大貨車載運塑膠粒包，沿雲林縣北港
    鎮○○路，由西往東方向行駛，並行經該道路21號前，此有
    監視錄影光碟1 片、錄影帶翻拍照片1 張（見北港分局港警
    刑字第09400127200 號警偵卷第17頁）等在卷可參，故此部
    分事實已堪認定。惟被告矢口否認有何起訴書所指之犯行，
    辯稱：我並沒有感覺到我有撞到被害人，我的車輛有四噸重
    ，如碾到被害人，她的腳應該已經粉碎，不可能只有骨折云
    云。經查：
  (1)被告於本院準備程序時供稱002- RJ 號大貨車係其所有，案
    發當時為址設台中的「裕發」貨運公司僱請載送貨物，當時
    都是在載塑膠粒，載一趟可以賺1 千餘元，1 個月差不多載
    6 至7 趟（見本院95年度港交簡字第3 號卷第4 至第5 頁）
    。又於本院審理時供稱其有駕駛車輛載貨賺錢，則被告係以
    駕駛車輛為業，為從事業務之人，已臻明確。
  (2)被害人丙○○○於94年10月7 日上午9 時55分許騎乘腳踏車
    沿雲林縣北港鎮○○路，由西往東方向行駛，行經該道路21
    號前被車輛擦撞，並經報警處理，有道路交通事故現場圖1
    紙在卷可參，被害人於上開時地有被車撞擊乙節堪以認定。
  (3)被害人丙○○○於事故發生後員警至醫院詢問時指稱：撞倒
    她的車子是藍色大貨車，其上載有類似水泥包的袋子等語，
    經員警蔡豐守至事故發生現場附近尋獲監視錄影資料，發現
    被告所駕002-RJ號大貨車之車型、顏色及所載貨物特徵均與
    丙○○○所述相符此有北港分局員警蔡豐守所製之職務報告
    書及警詢筆錄各1 份在卷可稽（分別見北港分局港警刑字第
    09400 127200號警偵卷第18頁、第7 至第8 頁）。被告又自
    承有駕駛其002-RJ號藍色大貨車載運塑膠粒包行經該事故現
    場，足見被害人雲於警詢時之指述非虛。
  (4)證人即被害人丙○○○又於本院審理時結證稱：「（你當天
    要去哪裡？）我去市場要去回家」、「（他是從你後方來擦
    撞到你？）對，從我後方來的」、「（他車子擦到你何地方
    ？）腳」、「（哪一腳？）左腳」、「（有無擦撞到你的腳
    踏車？）沒有。只有擦到我的左腳，我不知道，他擦到我的
    人，我就倒了。沒有擦到我的腳踏車」、「（你為何會倒？
    ）大卡車開過去後，因為有速度，我就被擦倒了」、「（大
    卡車的哪個部位擦到你？）（提示警卷第14頁）就是貨車車
    斗下面的鐵管擦到我的（手比）」、「（你倒的方向？）倒
    向右邊」、「（剛檢察官提示照片給你看，你說車子有載水
    泥的貨車，你確定是照片中的那台？）確定是那一台，因為
    我看得很清楚，相片照起來跟撞到我的那一台是一模一樣，
    沒有錯」等語在卷可稽。衡諸被害人若非實際經歷被害經過
    ，其對當日事實之記憶及描述應不至於如此清楚，況被害人
    丙○○○與被告並不認識，丙○○○應無設詞誣陷被告之虞
    。
  (5)由卷附之道路交通事故照片9 張（見北港分局港警刑字第09
    400127200 號警偵卷第13至第16頁）觀之，被告之002-RJ號
    大貨車右側車斗下方確有鐵管狀護欄，其護欄下緣之高度與
    被告腳踏車左側踏板在高位置時之高度相當，足見被害人丙
    ○○○於本院審理時證述其左腳係被被告大貨車之貨車車斗
    下面的鐵管擦到，應可採信。
  (6)又由被害人丙○○○之中國醫藥大學北港附設醫院診斷證明
    書，可見被告確有於案發當天因受有左側腓骨骨折、左側第
    4 、5 掌骨骨折等傷害而就醫，而被害人為23年6 月8 日出
    生，於本件事故發生時已滿71歲，依其年齡，其腳部與貨車
    車斗下之鐵管狀護欄撞擊確會導致骨折之傷害，亦屬一般經
    驗可推知之事，故被害人所受傷害確係被被告車斗下鐵管狀
    護欄擊撞所致，並無疑義。
  (7)按汽車行駛時，駕駛人應注意車前狀況及兩車併行之間隔，
    並隨時採取必要之安全措施，道路交通安全規則第94第3 項
    定有明文。被告既駕駛大貨車，並考領取得駕駛執照，則上
    述注意事項為其應注意並能注意之事項，且被告與告訴人發
    生事故時，天候為晴天，日間有自然光線，路面為柏油路面
    ，乾燥、無缺陷及障礙物，視距良好，並無不能注意之情事
    ，此有道路交通事故調查報告表(一)(二)在卷可佐，可知，被告
    若稍加注意兩車併行之間隔，定能發現告訴人，而避免自己
    駕車擦撞告訴人所騎乘之腳踏車，竟疏未注意及此。故被告
    顯有過失。被害人丙○○○人既是因本件車禍而受傷，則被
    告的過失行為，與被害人的傷害，顯然有因果關係。
  (8)至被告雖辯稱我並沒有感覺到我有撞倒被害人，我的車輛有
    四噸重，如碾到被害人，她的腳應該已經粉碎，不可能只有
    骨折云云。惟被告主觀上未發現有撞到被害人與客觀上其確
    有因駕車過失致被害人受傷之結果並無影響。又檢察官起訴
    及本院審理後均認被害人受傷係因被告之車輛右側撞擊被害
    人左腳所致，並未認定被害人丙○○○之左腳有被被告所駕
    車輛之車輪碾過，故被告所辯均不足採。
  綜上，本件事證明確，被告確有因業務過失致被害人受傷之犯
  行足資認定，應依法論科。
(二)、新舊法比較
    查被告等行為後，刑法已於94年2 月2 日修正公布，並於95
    年7 月1 日施行。按行為後法律有變更者，適用行為時之法
    律，但行為後之法律有利於行為人者，適用最有利於行為人
    之法律，現行刑法第2 條第1 項定有明文。又以本次刑法修
    正之比較新舊法，應就罪刑有關之共犯、未遂犯、想像競合
    犯、牽連犯、連續犯、結合犯，以及累犯加重、自首減輕暨
    其他法定加減原因（如身分加減）與加減例等一切情形，綜
    其全部罪刑之結果而為比較，最高法院95年5 月23日著有95
    年度第8 次刑庭會議決議可資參照。經查：
  (1)本件被告所犯刑法第284 條第2 項之罪法定刑有罰金刑（銀
    元2,000 以下），且為刑法分則編未修正之條文而定有罰金
    刑者，於刑法施行法第1 條之1 修正增訂前，其貨幣單位為
    銀元，是被告所犯刑法第284 條第2 項之罪罰金刑之提高標
    準，於適用罰金罰鍰提高標準條例第1 條前段及現行法規所
    定貨幣單位折算新臺幣條例第2 條規定，換算為新臺幣時，
    應為罰金新臺幣12,000元以上至60,000以下（2,000 乘 以2
    至10，再乘以3)。如適用刑法施行法第1 條之1 規定提高30
    倍，罰金刑部分則為罰金新臺幣30,000元以下（2,000 乘以
    30），故關於法定刑為罰金部分之提高標準，新法並非較有
    利於被告，本案關於刑法第284 條第2 項法定罰金刑部分，
    應依刑法第2 條第1 項前段規定，適用行為時之法律即罰金
    罰鍰提高標準條例第1 條前段提高其倍數。
  (2)本件被告行為時刑法第41條第1 項前段規定：「犯最重本刑
    為五年以下有期徒刑以下之刑之罪，而受六個月以下有期徒
    刑或拘役之宣告，因身體、教育、職業、家庭之關係或其他
    正當事由，執行顯有困難者，得以一元以上三元以下折算一
    日，易科罰金。」，又被告行為時之易科罰金折算標準，修
    正前罰金罰鍰提高標準條例第2 條前段（現已刪除）規定，
    就其原定數額提高為100 倍折算1 日，則本件被告行為時之
    易科罰金折算標準，應以銀元100 元以上300 元以下折算1
    日，經折算為新臺幣後，應以新臺幣300 元以上900 元以下
    折算為1 日。惟95年7 月1 日修正公布施行之刑法第41條第
    1 項前段則規定：「犯最重本刑為五年以下有期徒刑以下之
    刑之罪，而受六個月以下有期徒刑或拘役之宣告者，得以新
    臺幣一千元、二千元或三千元折算一日，易科罰金。」，是
    修正後刑法易科罰金折算標準已由銀元100 元以上300 元以
    下即新臺幣300 元以上900 元以下折算1 日，提高為以新臺
    幣1,000 元、2,000 元或3,000 元折算1 日，比較修正前後
    之易科罰金折算標準，以95年7 月1 日修正公布施行前之規
    定，較有利於受刑人，則應依刑法第2 條第1 項前段，適用
    修正前刑法第41條第1 項前段規定，定其折算標準。
(三)、核被告乙○○所為係，犯刑法第284 條第2 項業務過失傷害
    罪，檢察官起訴認被告係犯同法條第1 項之過失傷害罪，應
    有誤會，惟並不影響本件事實之同一性，本院自得依職權變
    更起訴法條。爰審酌被告以駕駛大貨車載運塑膠粒為業，所
    載物品重達數公噸，本應注意其業務在客觀上有致他人受傷
    之高度危險，又一個月約載運6 至7 次，其載貨頻率不低，
    自身之注意義務更應提高卻仍過失撞傷被害人；被害人所受
    傷害之程度；被告並無前科，素行良好，本件犯行實因一時
    疏失所致；被告於本件事故發生後已主動與被告和解，惟因
    雙方對和解金額認知差距過大而未能達成合意；被告之學歷
    為國小畢業，家庭經濟狀況僅為勉強維持等一切情狀，量處
    如主文所示之刑，並諭知易科罰金之折算標準，以示懲儆。
二、無罪部分
(一)、公訴意旨另略以：被告乙○○於94年10月7 日上午9 時55分
    許駕駛大貨車撞擊被害人丙○○○致被害人受傷（即上述有
    罪部分）後竟起肇事逃逸之犯意，未施以救助反而駕車逃逸
    ，離開現場。因認被告此部分行為另涉有刑法第185 之4之
    駕駛動力交通工具肇事，致人受傷而逃逸罪。
(二)、按犯罪事實應依證據認定之，無證據不得認定其犯罪事實；
    不能證明被告犯罪者，應諭知無罪之判決，刑事訴訟法第15
    4 條第2 項、第301 條第1 項分別定有明文。次按刑法第18
    5 條之4 之肇事逃逸罪，應係指肇事後有意圖規避責任而離
    去原在處所之行為，此觀其規定自明，行為人若無規避責任
    之犯意，自不該當本罪。又按事實之認定，應憑證據，如未
    能發現相當證據，或證據不足以證明，自不能以推測或擬制
    之方法，為裁判基礎；且認定犯罪事實，所憑之證據，無論
    直接或間接證據，其為訴訟上之證明，須於通常一般之人均
    不致有所懷疑，而得確信其為真實之程序者，始得據之為有
    罪之認定，倘其證明尚未達到此一程度，而有合理性懷疑之
    存在時，根據「罪證有疑，利於被告」之證據法則，即不得
    遽為不利於被告之認定（最高法院著有76年臺上字第4986號
    判例可資參照）。
(三)、公訴意旨認被告乙○○涉有駕駛動力交通工具肇事，致人受
    傷而逃逸罪嫌，無非以告訴人丙○○○之指訴為其論據。
(四)、訊據被告乙○○堅決否認涉有何駕駛動力交通工具肇事，致
    人受傷而逃逸犯行，辯稱：我並沒有感覺到我有撞到被害人
    等語。經查：
  (1)檢察官起訴所據之被害人丙○○○之指述、被害人之中國醫
    藥大學北港附設醫院診斷證明書1 張、道路交通事故現場圖
    1 張、道路交通事故調查報告表(一)(二)、道路交通事故照片9
    張、錄影帶翻拍照片1 張、職務報告書1 張等證據，雖足以
    證明被告有駕駛大貨車擦撞被害人此一過失傷害及駕駛動力
    交通工具肇事之事實。惟尚不足以證明被告有逃逸之主觀犯
    意。
  (2)證人即被害人丙○○○雖於本院審理時就被告駕駛大貨車過
    失致其受傷乙節證述綦詳，惟被害人亦證稱：、「（那台卡
    車碾到你後，他的車速有無變慢？）沒有」、「（碾你之後
    ，那他車有無加速？）沒有，…」、「（路上的人有無追那
    台貨車？）沒有」等語在卷足憑。查被告倘有發現其車輛擦
    撞到被害人，應會稍微減緩車速察看是否有事故發生，或因
    畏罪而加速逃逸，被害人既稱被告於事故發生後既未加速亦
    未減速，而本院勘驗事故發生時監視錄影光碟之內容亦未發
    現被告車速有臨時異常增減之情形，而當時又無人追被告，
    因此難以認定被告有發現其所駕車輛撞到被害人。
  (3)被害人丙○○○係被被告大貨車右側車斗下之鐵管狀護欄所
    擦撞，既為本院上開所認定之事實，衡諸被害人與被告所駕
    車輛之大小、輕重差距甚大，被告於其車斗下鐵管狀護欄擦
    撞被害人時應不會造成被告車輛震動或發出聲響，被告未發
    現有擦撞到被告，亦屬合理。
  (4)證人即被害人丙○○○雖於本院審理時證稱：於事故發生後
    其有盡力的大聲喊叫，看看被告會不會停下來等語，惟依北
    港分局員警蔡豐守所做之職務報告書所載，蔡豐守於前往現
    場處理、拍照、繪圖並詢問附近攤販，都說無人看見肇事之
    車輛等情，倘被害人確有大聲呼叫則於現場附近之攤販應會
    注意到被告所駕駛之大貨車，何以無人看見被告之肇事車輛
    ？縱被害人確有大聲呼叫，而被告駕駛大貨車於日間行駛於
    馬路上，其貨車之引擎聲及震動本較一般汽車為大，在馬路
    上又有其他車輛行駛而過之聲音及日間其他人車活動之聲響
    ，因而本院尚無法以被害人證述其有大聲呼叫即獲致被告有
    發現肇事因而逃逸之確信心證。
  綜上所述，本院依卷內證據調查結果，尚不足以證明被告乙○
  ○於本次車禍時有肇事逃逸之意圖。此外，復查無其他積極證
  據，足資證明被告涉有駕駛動力交通工具肇事，致人受傷而逃
  逸之犯行，不能證明被告犯罪，爰依前開法條及判例意旨說明，
  就此部分被訴犯行，應諭知被告無罪之判決。
據上論斷，應依刑事訴訟法第299 條第1 項前段、第300條 、第
301 條第1 項，刑法第2 條第1 項前段、第284 條第2 項、刑法
第41 條 第1 項前段，罰金罰鍰提高標準條例第1 條前段、刪除
前罰金罰鍰提高標準條例第2 條，判決如主文。
本案經檢察官甲○○到庭執行職務
中　　華　　民　　國　　96　　年　　1 　　月　　16　　日
                  刑事第一庭    審判長法  官  紀文勝
                                      法  官  王雅苑
                                      法  官  楊昱辰
以上正本證明與原本無異。
如不服本判決，應於判決收受後10日內，向本院提出上訴狀（須
附繕本）。
                                      書記官　黃秋萍
中　　華　　民　　國　　96　　年　　1 　　月　　16　　日
附錄法條：中華民國刑法第284條第2項
從事業務之人，因業務上之過失傷害人者，處1 年以下有期徒刑
、拘役或1 千元以下罰金，致重傷者，處3 年以下有期徒刑、拘
 役或2千元以下罰金。
